【裁判字號】    95,交聲,90
【裁判日期】    950425
【裁判案由】    違反道路交通管理處罰條例聲明異議
【裁判全文】
臺灣苗栗地方法院交通事件裁定        95年度交聲字第90 號
原處分機關  交通部公路總局新竹區監理所苗栗監理站
異  議  人
即受處分人  甲○○
上列異議人即受處分人因違反道路交通管理處罰條例事件，對交
通部公路總局新竹區監理所苗栗監理站竹監苗字第裁54-EZ00000
00號違反道路交通管理事件裁決書所為處分（原舉發案號：新竹
市政府竹交停字第EZ0000000號），聲明異議，本院裁定如下：
    主  文
原處分撤銷。
    理  由
一、原處分意旨略以：異議人即受處分人甲○○所有之車牌號碼
    FQ －5578 號自用小客車，於民國94年8 月12日13時21分，
    在新竹市○○路邊停車場停車，未依規定繳費之違規行為，
    應依據道路交通管理處罰條例第56條第11款規定，裁處異議
    人新台幣（下同）600 元之罰鍰。
二、聲明異議意旨略以：異議人之戶籍地址在苗栗市○○路1431
    號，並未設於居住地區，故未收到催繳單；而新竹市至中催
    繳單係以平信寄發，家人均未收到，信箱又設在外面，因未
    收到催繳單而被重罰6 百元，心有不服。又桃園縣政府之催
    繳單均以掛號寄送，第一次未收到，郵差均會再次送達，又
    沒人收信，會留下通知到郵局收信，異議人均會利用時間前
    往取回，並依據催繳單繳納費用，雖然資訊發達，但是如果
    宣傳不夠，一般人不一定會上網查詢，或去注意。因此原處
    分機關未合法送達催繳單，即逕為加倍罰鍰之裁決，程序上
    尚有未洽，令異議人難以信服，為此，爰於法定期限內聲明
    異議，請准予撤銷原處分，另為適法處分等語。
三、經查：
（一）異議人於本院95年3月8日訊問時，對其於上開時間地點停
      車未繳納停車費之事實自承在卷，復有違規事件之舉發違
      反道路交通管理事件通知單、新竹市政府警察局舉發交通
      違規案件查詢單在卷足憑，基此，異議人的違規行為可以
      認定。
（二）按道路交通管理處罰條例第56條業於94年2月5日經總統以
      華總一義字第09400017731 號令修正公布，由行政院於94
      年7 月5 日以行政院院臺交字第0940029286號令發布定自
      94 年9月1 日施行，關於汽車駕駛人未依規定繳納停車費
      之罰則，由該條第1 項第11款：「在道路收費停車處所停
      車，不依規定繳費，處新臺幣600 元以上1,200 元以下罰
      鍰」之規定，修正改為同條第2 項規定：「汽車駕駛人在
      道路收費停車處所停車，未依規定繳費，主管機關應書面
      通知駕駛人於7 日內補繳，並收取必要之工本費用，逾期
      再不繳納，處新臺幣300 元罰鍰」。此修正前後之法律顯
      有不同，應認係屬法律變更，且按行政罰在法律之適用上
      應有刑法第2 條第1 項：「行為後法律有變更者，適用裁
      判時之法律。但裁判前之法律有利於行為人者，適用最有
      利於行為人之法律」所揭示「從輕從新」原則之類推適用
      ，是違反道路交通管理處罰條例之行政裁罰，自應隨法律
      之修正，而依「從輕從新」原則，為新舊法之比較適用，
      又經比較之結果，新法顯有利於異議人，本院自應適用修
      正後之新法。
四、按處理違反道路交通管理事件，有關文書送達之程序，準用
    行政程序法送達之規定，違反道路交通管理事件統一裁罰標
    準及處理細則第5 條定有明文。而行政程序法中對於文書送
    達，於應受送達人之住居所、事務所或營業所為之。但在行
    政機關辦公處所或他處會晤應受送達人時，得於會晤處所為
    之；於應送達處所不獲會晤應受送達人時，得將文書付與有
    辨別事理能力之同居人、受僱人或應送達處所之接收郵件人
    員；又送達不能依前2 條規定為之者，得將文書寄存送達地
    之地方自治或警察機關，並作送達通知書兩份，一份黏貼於
    應受送達人住居所、事務所、營業所或其就業處所門首，另
    一份交由鄰居轉交或置於該送達處所信箱或其他適當位置，
    以為送達。前項情形，由郵政機關為送達者，得將文書寄存
    於送達地之郵政機關。寄存機關自收受寄存文書之日起，應
    保存3 個月，行政程序法第72條第1 項、第73條第1 項、第
    74條亦分別定有明文。查本件舉發機關即新竹市政府於上開
    日期掣單逕行舉發，並依車號FQ- 5578號自用小客車登記於
    監理機關之車主地址即「苗栗縣苗栗市○○路1431號」交付
    郵局，以掛號寄送，惟因拒收為由退回苗栗郵局，原處分機
    關提出新竹市政府94年11月25日府交停字第0940115052號函
    說明，催繳函退回新竹市政府等語在卷可佐，然並未提出有
    關郵局送達之資料可資為證，既然異議人當時之戶籍地址係
    在「苗栗市○○路1431號」，有異議人之戶籍謄本資料查詢
    結果1 紙在卷可按，可知異議人當時之居住地址與車籍地址
    不符，則舉發機關依車籍地址付郵送達後，既經郵務機關以
    「無人」拒收退回，此時舉發機關應檢附上開送達資料加以
    佐證其送達已經合法，而舉發機關並未提出，本院難以認定
    其送達程序是否與法相符，故應不生合法送達之效力。準此
    ，本件異議人固有如裁決書所指在道路收費停車處所停車，
    未依規定繳費之違規事實，而異議人辯稱其未合法收到催繳
    違規單，參照上開送達之規定，原舉發機關之舉證顯然並未
    證實其已經合法催繳停車費，則原舉發機關應依道路交通管
    理處罰條例第56條第2 項規定（向汽車駕駛人在道路收費停
    車處所停車，未依規定繳費，主管機關應書面通知駕駛人於
    7 日內補繳，並收取必要之工本費用，逾期再不繳納，處新
    臺幣3 百元罰鍰。），以書面通知異議人，並注意行政程序
    法第100 條第1 項規定（書面之行政處分，應送達相對人及
    已知之利害關係人；書面以外之行政處分，應以其他適當方
    法通知或使其知悉。），應以掛號通知異議人。綜上所述，
    既然原舉發機關既尚未證明其以書面通知異議人於7 日內補
    繳，因此原處分機關遽認定受處分人未依規定自動繳納罰鍰
    ，而逕依違反道路交通管理事件統一裁罰基準表之規定裁決
    ，自有未合。
五、揆諸前揭規定及說明，原舉發機關通知之催繳通知單既不能
    證明已合法送達於受處分人，自無從因嗣後原處分機關業逕
    行對受處分人裁罰即認已經補正，而應由原舉發機關另向受
    處分人為合法之送達後，再由原處分機關依相關程序為裁罰
    ，在未有合法送達該催繳通知單前，原處分機關並無逕對受
    處分人為裁罰之權。從而，本件異議為有理由，應由本院應
    將原處分撤銷，發回原處分機關依相關程序處理，以資適法
    。
據上論斷，應依道路交通案件處理辦法第20條前段，裁定如主文
。
中    華    民    國    95    年    4     月    25    日
                  交通法庭      法  官  張珈禎
以上正本證明與原本無異
如不服本裁定應於送達後5日內向本院提出抗告狀
                                書記官  黃雅琦
中    華    民    國    95    年    4     月    25    日


司法院資訊處製作；財團法人民間司法改革基金會備份。
